臺灣高等法院刑事判決　　　　　　　　　　　　　九十三年度交上訴字第一五三號
　　上　訴　人
　　即　被　告　甲○○
右上訴人因公共危險等案件，不服臺灣臺北地方法院九十三年度交訴字第一二號，中
華民國九十三年八月十九日第一審判決（起訴案號：臺灣臺北地方法院檢察署九十二
年度偵字第二一一四四號），提起上訴，本院判決如左：
    主  文
上訴駁回。
    事  實
一、甲○○曾有竊盜、違反電信法等前科紀錄，猶不知警惕，其未曾考領駕駛執照，
    竟於民國九十二年七月十三日早上六時二十分許，駕駛車號二Ｎ－六三二五號自
    小客車沿臺北市○○○○道路往永和方向行駛，行至該快速道路與連接永和、臺
    北市○○○○○道欲右轉駛入中正橋時，本應注意在該引道右側設有「讓」字標
    誌，顯示中正橋上車道為幹道，該引道為支道，在該無號誌之交岔路口，應慢行
    或停車禮讓幹道車先行，而當時天候晴、日間有自然光線、路面無缺陷、無障礙
    物、視距良好，亦無不能注意之情形，詎其疏未注意，適有乙○○騎乘車號ＧＥ
    Ｄ｜六六九號重機車甫自平面道路駛上中正橋沿最外側車道往永和方向行駛，亦
    駛近該引道口，甲○○未禮讓該行駛於幹道之直行機車先行即貿然右轉駛入中正
    橋，致其駕駛之車左側車門部位與乙○○人車發生碰撞，乙○○因而倒地受有頭
    部外傷合併腦挫傷及腦內出血、右側大腿股骨骨折、右側手肘骨折、全身多處擦
    傷及右側鎖骨骨折，並因腦部受創嚴重導致其思考、判斷力、邏輯及社會能力有
    相當地精神功能障礙，且右側上、下肢骨折部位雖經固定，但因腦部損傷以致於
    右側肢體行動不便，多處關節僵化，影響右側肢體正常功能等重大不治傷害。甲
    ○○於明知肇事致人受傷後雖即將車煞停，然並未下車對乙○○實施救護或報警
    處理，旋即基於逃逸犯意加速駛離，嗣經騎乘機車行駛在乙○○之後之騎士劉彥
    宏記下甲○○駕駛之車車號並報警處理方循線查獲。
二、案經乙○○之妻丙○○訴請臺北市政府警察局中正第二分局報告臺灣臺北地方法
    院檢查署檢察官偵查起訴。
    理  由
一、訊據被告甲○○固坦承在前揭時間駕車行經肇事地點，惟矢口否認有過失致重傷
    害與肇事逃逸犯行，辯稱：當日伊駕車沿水源快速道路接行中正橋返回中和家中
    ，途中並未發生事故，伊車門刮痕係新痕；縱使伊車曾與被害人乙○○之機車發
    生擦撞，擦撞力道應甚輕微，被害人傷勢嚴重，應係另遭他人追撞所致云云。經
    查：
（一）被害人乙○○因車禍後腦部受損，已無法記憶或陳述當日事發經過，惟當日有
      證人劉彥宏騎乘機車同向行駛在被害人後方，目擊本件事故，劉彥宏於原審審
      理中到庭結證稱：其當日與被害人一同騎乘機車自平面道路駛上中正橋往永和
      方向行駛在最外側車道，被害人在其前方，兩車相距約一個機車車身長度；被
      害人行駛至中正橋與水源快速道路引道交岔口時，有輛黑色自小客車字該引道
      駛出欲右轉接行中正橋，該車角度切得很大，迫使被害人的機車隨之向左偏駛
      ，但該車仍在中正橋第一、二車道之車道線間擦撞被害人人車，該車隨即向右
      偏駛，再次撞及被害人，被害人因此人車倒地等語明確（原審九十三年八月五
      日審判筆錄參照）。按證人劉彥宏於事發之際與被害人相距甚近，當能清楚查
      知本件肇事情節，且其與被告並不相識，亦無宿怨，自無設詞誣陷被告之可能
      及必要，況其先後於警、偵、審程序中所證述之車禍情節，亦大抵相符，並無
      重大歧異之處。且證人劉彥宏於當日事發後回到肇事地點，將所記下之肇事汽
      車車號告知處理事故之交通警員，並接受警詢製作談話紀錄表，亦經證人林大
      友證述明確，復有當日製作之談話記錄表附卷可稽（偵卷第五十七頁參照），
      益證證人劉彥宏當日確實目擊事故經過，其所證述之事故情節，應屬真實可信
      。被告空言證人劉彥宏證言不實，自不足採。
（二）又本件事故肇事者於肇事後逃離現場，而由目擊者即證人劉彥宏記下車號提供
      予到場處理事故之警員，嗣後方循線查獲等情，業據證人即處理事故之警員林
      大友於原審到庭證述明確在卷（見原審九十三年六月十七日審判筆錄參照）。
      證人劉彥宏非但於事發當日提供警方肇事車輛車號，並迭於警詢、偵查中均明
      確證述肇事車輛之顏色、廠牌及該車行車路線等節（偵卷第二十四至二十八頁
      偵訊筆錄、第八十三頁訊問筆錄參照），經查均與被告於事發當日所駕駛之二
      Ｎ｜六三二五號自小客車顏色、廠牌及被告自陳之行車動線相符，亦有車籍作
      業系統查詢認可資料表及車輛照片在卷可稽（偵卷第四十一頁、第四十五至五
      十三頁參照），被告且坦認車號二Ｎ｜六三二五號自小客車於肇事之際為伊所
      駕駛，是以車號二Ｎ｜六三二五號自小客車為本件肇事汽車、被告為本件駕車
      肇事之人等節，均堪以認定。是故證人劉彥宏所言，本件事故原因係肇事自小
      客車自水源快速道路引道駛入中正橋時，未暫停禮讓在中正橋直行之被害人機
      車優先通過所致，堪以認定。
（三）被害人因本件事故受有頭部外傷合併腦挫傷及腦內出血、右側大腿股骨骨折、
      右側手肘骨折、全身多處擦傷、右側鎖骨骨折等傷害，且因頭部嚴重創傷，雖
      經多次手術治療，意識稍有恢復，但對於思考、判斷力、邏輯及社會能力仍有
      相當精神功能障礙；另其右側上、下肢骨折處雖經固定，但因腦部損傷以致右
      側肢體行動不便，且多處關節已僵化，影響右側肢體正常機能，該等病狀無完
      全治癒可能等情，有國防大學國防醫學院三軍總醫院出具之診斷證明書及九十
      二年十一月十七日集逵字第○九二○○二二四四八號函、九十三年五月十九日
      集逵字第○九三○○一○七二四號函在卷足憑（偵卷第二十三頁、第一二五頁
      至一二六頁參照），該等影響意識之傷勢既無法完全治癒，堪認已達刑法第十
      條第四項第六款「其他於身體或健康有重大不治傷害」之重傷程度。被告之選
      任辯護人於原審雖主張：被害人騎乘機車並未戴安全帽，導致受傷嚴重，實與
      有過失、二車縱有碰撞力道亦甚輕微，被告亦辯稱被害人受傷嚴重應係另遭他
      車碾壓所致云云。惟查依卷附照片所示，當日在被害人之機車旁遺有一頂黃色
      塑膠帽（偵卷第五十九頁上方照片參照），另證人林大友於原審亦證稱：當日
      其到場時現場確實有此頂帽子，但因不知該頂帽子是急救人員救護傷患時取下
      或是傷者落地時自然脫落，故其未將該頂帽子標示在現場圖上；其並於處理完
      事故後將被害人之機車牽到路旁並將安全帽放在車上等語（原審九十三年六月
      十七日審判筆錄參照），足證被害人當日確實有帶安全帽。本件並無其他事證
      顯示被害人於事發之際並未戴安全帽，辯護人空言主張被害人因未戴安全帽頭
      部受創嚴重，對損害之發生與有過失一節，即難遽採。再者，證人林大友於原
      審審理時亦明確證稱：其到場時有檢查被害人之機車，並未發現該機車除擦撞
      、倒地痕跡外，有再遭其他車輛擦撞，被告及原審選任辯護人空言主張被害人
      之傷勢係遭他車碾壓所致，亦乏依據而不足採信。
（四）選任辯護人雖稱證人劉彥宏所證述之事發經過前後矛盾，多有不實云云。然經
      仔細比對證人劉彥宏先後陳述之事發經過，其除對事發後何時以行動電話報警
      一節所述略有出入外，其餘各節盡皆一致，因本件事發迄今已逾一年，對此細
      節因時間久遠而記憶模糊，導致前後陳述不一，實屬合理，並無悖於常情之處
      ；況證人劉彥宏於車禍發生後究係於何時、何地以行動電話報警，與本件事故
      如何發生全無關連，自難以此即認證人劉彥宏所述之事發經過全屬虛妄而不足
      採。至證人劉彥宏另證稱：本件事故兩車發生撞擊位置分別在中正橋第一、二
      車道之車道線上及第二車道內等語，然以卷附照片及現場圖所示，本件事發後
      被害人機車倒地遺留之刮地痕，係自中正橋第三車道（即最外側車道）左側往
      東南方延伸至第二車道內，足證肇事二車發生撞擊之處係在第三車道內，辯護
      人另主張被害人之機車於事發前係行駛在地面有「禁行機車」標字之第二車道
      ，被害人與有過失一節，與現場跡證並不吻合，自不足採。證人劉彥宏所證述
      之兩車撞擊地點雖有誤認，然此亦與本件事故係因肇事自小客車自支道駛出未
      禮讓幹道車先行之肇事情節無涉。反之，由前述被害人機車刮地痕之軌跡，可
      知被害人之機車係右側受到撞擊力量方向左前方（即東南方）滑行倒地，此核
      與證人劉彥宏證述之肇事兩車事發前之相對位置一致，亦適足以證明證人劉彥
      宏所證述之事故經過與事實相符。
 （五）被告聲請傳喚之證人即伊前女友林雅茹於原審雖到庭證稱：其並未聽聞被告
       提及駕車發生本件事故，係接獲警方通知至警局時才知悉事故情節，並依據
       警方所陳述之情節臆測被告確實駕車與被害人騎乘之機車發生擦撞云云（原
       審九十三年六月十七日審判筆錄參照）。惟查：林雅茹坦承其於警訊時所作
       之筆錄係依據其陳述之內容而記載，亦即該份筆錄之內容與其在警局所為陳
       述並無二致（見原審卷第七十七頁）。而該警訊筆錄係記載：「：：：我有
       接到甲○○父親于德鴻的電話，他在電話中談到有警察要找甲○○，叫我轉
       告他。事後甲○○有到我住處我有聽到甲○○自稱在橋上有與人發生擦撞，
       對方是騎摩托車撞到他，他認為是小擦撞就離開現場。」、「事後我有去看
       過車子的側面確實有一點點小擦痕，我個人也認為應該不會很嚴重才對，而
       且我聽甲○○稱係對方騎摩托車撞到他」等語（見偵查卷第三十九頁、第四
       十頁），其已明確表達實際聽聞被告談及駕車與機車發生事故，並看過被告
       車子的側面確實有小擦痕等情，核與卷附被告汽車照片左側車門處確有小凹
       擦痕相符（見偵查卷第五十三頁），則其嗣後改稱被告並未提及車禍之事，
       其在警局所言全屬臆測云云，顯與常情相違，按被告以外之人於檢察事務官
       、司法警察官或司法警察調查中所為之陳述，與審判中不符時，其先前之陳
       述具有較可信之特別情況，且為證明犯罪事實存否所必要者，得為證據，刑
       事訴訟法第一百五十九條之二定有明文，準此，證人林雅茹上開於司法警察
       調查中所為之陳述，縱與原審審理中所述不符，然其原審審理中之陳述，顯
       有避重就輕之情，而應以先前於警訊時之陳述，較可採信。況縱認被告未告
       知證人林雅茹伊駕車撞及被害人一事屬實，亦不代表被告即非本件肇事者，
       是以證人林雅茹於原審所為證言，不足作為有利被告之認定。被告辯稱其車
       門刮痕係新痕云云，亦不足採。
二、按汽車駕駛執照為駕駛汽車之許可憑證，由駕駛人向公路監理機關申請登記，考
    驗及格後發給之；駕駛人駕駛汽車，應遵守道路交通標誌之指示；汽車行駛至無
    號誌之交岔路口，支線道車應暫停讓幹道車先行，道路交通安全規則第五十條第
    一項、第九十條、第一百零二條第一項第二款分別定有明文，此為週知之交通法
    規，被告豈能諉稱不知？而依卷附道路交通事故調查報告表所示，水源快速道路
    引道與中正橋之交會處，為無號誌之交岔路口，該引道在前開路口前右側設有「
    讓」字標誌，顯示該引道為支道、中正橋為幹道（道路交通標誌標線號誌設置規
    則第五十九條參照），且事發之際天候晴、日間有自然光線、路面無缺陷、無障
    礙物、視距良好，並無不能注意之情事。被告未曾考領汽車駕駛執照，有交通部
    公路總局臺北區監理所九十三年三月一日北監駕字第○九三○○○四○○八號函
    在卷可考，伊猶貿然駕車上路，且於行經肇事地點時，未禮讓由被害人所騎乘、
    在幹道行駛之直行機車優先通過即貿然右轉駛入中正橋而肇事，伊對本件事故之
    發生為有過失，至臻明確。伊之過失行為與被害人因本件事故所受重傷害間，有
    相當因果關係，綜上，被告涉有過失傷害人致重傷害犯行，堪予認定。
三、又按刑法第一百八十五條之四之肇事致人死傷逃逸罪，係以處罰肇事後逃逸之駕
    駛人為目的，俾促使駕駛人於肇事後能對被害人即時救護，以減少死傷，是該罪
    之成立祇以行為人有駕駛動力交通工具肇事，致人死傷而逃逸之事實為已足，至
    行為人之肇事有否過失，則非所問。查證人劉彥宏另明確證稱：本件肇事汽車於
    事發後曾將車暫停，斯時被害人倒臥在該車駕駛座旁，其因差一點遭該車撞及，
    故有拍打肇事汽車車身，然該車駕駛人並未下車察看被害人之傷勢或報警處理旋
    即駛離現場，其遂騎乘機車追趕，該肇事車駛下中正橋後一路連闖幾個紅燈，嗣
    於永和市○○路口紅燈右轉逃逸無蹤等語。按本件肇事者即被告既在事發後有將
    車暫停，且斯時被害人即倒臥在該車駕駛座旁，衡情被告當可明白查知被害人已
    因本件事故受有傷害。惟伊竟不思下車救助傷患或報警處理旋即將車駛離，伊意
    圖逃逸、規避責任之心態昭然若揭，伊有肇事逃逸之舉，亦堪認定。被告雖稱當
    日伊駛離中正橋並未闖越紅燈前行，於原審並要求調閱該處之監視錄影畫面以資
    佐證，然中正橋往永和方向於下橋後到永貞路之間，並未設有任何監視錄影設備
    或測速照相儀器，有臺北縣政府九十三年七月二十一日北府民自字第○九三○五
    二三九四九號函、臺北縣政府警察局九十三年七月一日北警交字第○九三○○八
    五七四七號函、臺北縣政府警察局永和分局九十三年七月六日永警交字第○九三
    ○○二○○六一號函附卷可佐，本件既無監視錄影畫面可為被告上開辯詞之佐證
    ，被告所辯即難採信。
四、核被告所為，係犯刑法第二百八十四條第一項後段之過失致重傷罪與刑法第一百
    八十五條之四之駕駛動力交通工具肇事致人受傷逃逸罪。被告所犯上開二罪，犯
    意各別，構成要件互異，應予分論併罰。又被告無照駕駛汽車，肇事致被害人受
    重傷，依法應負刑事責任，就其所犯過失致重傷罪部分，應依道路交通管理處罰
    條例第八十六條第一項規定加重其刑。
五、原審認被告罪證明確，援引道路交通管理處罰條例第八十六條第一項，刑法第二
    百八十四條第一項後段、第一百八十五條之四、第五十一條第五款，罰金罰鍰提
    高標準條例第一項前段之規定，並審酌被告曾有竊盜、違反電信法等前科紀錄，
    猶不知警惕，有本院被告全國前案紀錄表在卷可稽。明知無駕駛執照不得駕車，
    竟仍貿然駕車上路行駛，且駕駛態度至為輕忽，過失難謂輕微、被害人因本件事
    故受有難以回復之嚴重傷害、被告犯後多方飾辭狡辯，且迄未賠償被害人之損害
    ，難認已有悔意等各項情狀，就其所犯各罪，就因過失傷害人致重傷部分，量處
    有期徒刑七月；就駕駛動力交通工具肇事，致人受傷而逃逸部分，處有期徒刑八
    月。並定執行刑為有期徒刑一年二月。原審認事用法，均無不合，量刑亦屬妥適
    ，被告提起上訴，其猶執陳詞否認犯罪，上訴核無理由，應予駁回。
據上論斷，應依刑事訴訟法第三百六十八條，判決如主文。
本案經檢察官陳文禮到庭執行職務。
中　　　華　　　民　　　國　　九十三　　年　　 十二 　　月　　　二　　　日
                              臺灣高等法院交通法庭
                                  審判長法  官  陳  正  雄
                                        法  官  許  宗  和
                                        法  官  許  錦  印
右正本證明與原本無異。
駕駛動力交通工具肇事致人死傷而逃逸罪部分如不服本判決應於收受送達後十日內向
本院提出上訴書狀，其未敘述上訴之理由者並得於提起上訴後十日內向本院補提理由
書（均須按他造當事人之人數附繕本）。
其餘不得上訴。
                                        書記官  楊  妙  恩
中　　　華　　　民　　　國　　九十三　　年　　 十二 　　月　　　三　　　日
附錄：本案論罪科刑法條全文
中華民國刑法第二百八十四條：
(過失傷害罪)
因過失傷害人者，處六月以下有期徒刑、拘役或五百元以下罰金，致重傷者，處一年
以下有期徒刑、拘役或五百元以下罰金。
從事業務之人，因業務上之過失傷害人者，處一年以下有期徒刑、拘役或一千元以下
罰金，致重傷者，處三年以下有期徒刑、拘役或二千元以下罰金。
中華民國刑法第一百八十五條之四：
駕駛動力交通工具肇事，致人死傷而逃逸者，處六月以上五年以下有期徒刑。
